臺北高等行政法院判決
　　　　　　　　　　　　　　　　　　 95年度訴字第01649號
　　　　　　　　　　　　　　　.
原　　　告　傲朵國際股份有限公司
代　表　人　甲○○ (清算人).
訴訟代理人　丙○○
被　　　告　財政部臺北市國稅局
代　表　人　許虞哲(局長)
訴訟代理人　乙○○
上列當事人間因營業稅及稅捐稽徵法事件，原告不服財政部中華
民國95年3 月17日台財訴字第09500074270 號訴願決定，提起行
政訴訟。本院判決如下：
　　主  文
原告之訴駁回。
訴訟費用由原告負擔。
　　事  實
一、事實概要：台北市稅捐稽徵處（下稱台北市稅捐處）經人檢
    舉，查得原告於88年1 月至90年4 月間銷售貨物，金額計新
    臺幣（下同）17,213,145元（不含稅），涉嫌短漏開統一發
    票，短漏報銷售額，致逃漏營業稅計860,657 元；同期間給
    付租金予吸引力綜合百貨股份有限公司（下稱吸引力公司）
    計17,213,145元（不含稅），未依法取得憑證；另銷售貨物
    金額計23,882,362元（不含稅），應開立發票與消費者，卻
    開立給與吸引力公司，係未依法給與他人憑證。經函移被告
    審理違章成立，除補徵營業稅計860,657 元（因原告自違章
    行為發生日起至查獲日止，最低累積留抵稅額大於所漏稅額
    ，無實質漏稅額，依財政部89年10月19日台財稅第89045725
    4 號函釋意旨，免處漏稅罰）外，並依稅捐稽徵法第44條規
    定，按原告未開立統一發票未給予消費者之金額17,213,145
    元處以5%之罰鍰計860,657 元；按銷售貨物未給與消費者憑
    證之金額計23,882,362元處以5%之罰鍰計1,194,118 元；及
    按未依規定取得他人憑證（給付租金）之金額計17,213,145
    元處以5%之罰鍰計860,657 元，合計處罰鍰2,915,432 元。
    原告申請復查，未獲變更，提起訴願亦經決定駁回後，遂提
    起本件行政訴訟。
二、兩造聲明：
　　(一)原告聲明：訴願決定、原罰鍰金額均撤銷。
　　(二)被告聲明：駁回原告之訴。
三、兩造之爭點：原告與吸引力公司簽訂之設置專櫃合約，是否
                符合財政部77年4 月2 日台財稅第000000000
                號函釋規定？
　　(一)原告主張之理由：
      1.原告於88年1 月至90年4 月間與吸引力公司簽約設置專
        櫃銷售服飾，依百貨公司專櫃銷售方式開立吸引力公司
        發票予消費者，每月再依吸引力公司開立發票總額與約
        定給付租金之差額，另開立原告發票予吸引力公司作為
        吸引力公司之進項憑證，故屬百貨公司專櫃型態方式開
        立之統一發票，其間並無逃漏營業稅情事，因原告確已
        開立發票予吸引力公司作為公司之進項憑證，亦非以未
        給予他人憑證及未取得他人憑證，其間亦符合財政部77
        年4 月2 日台財稅函釋對百貨公司專櫃貨物銷售型態抽
        成相符。
      2.原告與吸引力公司之租約行為甚為明顯，且按租金開立
        發票，已無營業行為甚為明顯，故實際上既無營業行為
        即不得以未開立發票及未取得他人憑證論罰，又查原告
        亦無訴願決定所稱虛開發票，亦非給予他人憑證行為，
        更無實際獲利可言。次查原告與吸引力公司屬專櫃型態
        合作關係，故請准予撤銷原訴願決定及原處分。
    　3.再者，相同情形有關被告核定原告90年5 月到91年6 月
        違反營業稅法部分，原告申請復查後，被告所屬士林稽
        徵所95年7 月5 日財北國稅士林營業字第0950009948A
        號函，已同意更正註銷原核定補徵營業稅額448,043 元
        ，原告希望與被告和解時可以撤回88年度至90年度營業
        稅，但被告不同意，惟何以被告就相同情形，於不同年
        度採不同之處理方式，原告無法理解，本件被告應採對
        原告最有利的方式來處理，始為適法。
　　(二)被告主張之理由：
      1.卷查，原告經檢舉於88年1 月至90年4 月間與吸引力公
        司簽約設立專櫃銷售服飾，係原告自行收款，卻依百貨
        公司專櫃銷售方式開立吸引力公司發票，涉嫌逃漏稅捐
        情事。案經被告查得，原告於承租場地（臺北市○○路
        16號1 樓）設櫃銷貨時，係以吸引力公司（出租人）之
        統一發票開立予消費者，每月再依吸引力公司開立發票
        總額與約定給付租金之差額，另開立原告發票予吸引力
        公司，作為吸引力公司之進項憑證。經審酌原告與吸引
        力公司簽訂之合約內容及實際營運情形，核認不符財政
        部對百貨公司專櫃銷售型態開立發票規定之構成要件，
        不得比照百貨公司專櫃型態方式開立發票，遂審理核定
        違章成立。有檢舉人談話筆錄、檢舉函、吸引力公司談
        話筆錄、原告談話筆錄、原告與吸引力公司之設置專櫃
        合約書、每月實際銷售額及給付租金明細表等資料附卷
        可稽，違章事證明確，被告依稅捐稽徵法第44條、營業
        稅法第32條第1 項前段、第35條第1 項、第43條第1 項
        第4 款、第5 款、第51條第3 款、稅捐稽徵機關管理營
        利事業會計帳簿憑證辦法第21條及財政部77.4.2台財稅
        第000000000 號、85.4.26 台財稅第000000000號、85.
        6.19台財稅第00000000 0號、91.6.21 台財稅字第0910
        453902號及財政部賦稅署92.1.28 台稅二發字第092045
        0761號函釋規定據以補稅裁罰，洵屬有據。
      2.按百貨公司採專櫃銷售貨物者，其交易性質為專櫃供應
        商銷貨予百貨公司，百貨公司再銷貨予消費者，故專櫃
        銷貨時，開立百貨公司之統一發票交付消費者。又依前
        揭77年函釋規定，百貨公司採用專櫃銷售貨物須具備一
        定之條件，始得向其所屬稽徵機關申請於每次結帳（算
        ）日開立銷貨清單（一式兩聯）交付供應商，據以彙總
        開立統一發票。故原告如須採上述彙總方式開立發票，
        吸引力公司得事先向所屬稽徵機關提出申請，經函准始
        才具備適用之要件。至營業人與另一營業人簽訂合約書
        合作經營銷售貨物，如雙方無進銷貨關係，僅單純為租
        賃關係，則與百貨公司採專櫃銷售貨物之型態不同，自
        不得比照百貨公司設專櫃型態之方式開立統一發票。經
        查，原告除至今無法提示吸引力公司申請採用專櫃銷售
        貨物之核准函外，據其與吸引力公司簽訂之設置專櫃合
        約書中記載：吸引力公司提供營業場所、統一發票供原
        告使用，及按月依合約條件抽成；原告於吸引力公司提
        供之場所經營服飾專賣，並由原告提供銷售人員、商品
        及自行收取交易款項等內容，均顯示該設置專櫃合約書
        實質上為租賃契約關係，雙方並無實質進銷貨事實，且
        未符合上揭77年函釋所定百貨公司專櫃銷售型態之要件
        ，自不得比照百貨公司專櫃銷貨模式開立統一發票。
      3.又原告主張同一案情惟屬不同違章期間之系爭原罰鍰處
        分，被告業以95年4 月25日財北國稅法字第0950205290
        號復查決定撤銷原罰鍰處分，並當庭提示該撤銷之復查
        決定書供核，經查，該案係吸引力公司於該公司之行政
        救濟案之復查階段時，提示曾依財政部77年4 月2 日台
        財稅第000000000 號函釋規定，於80年3 月8 日向臺北
        市稅捐稽徵處松山分處之申請採用專櫃銷售貨物之申請
        函，但無法提示該分處之核准函，因該案已逾公文保存
        年限，被告亦查無相關核准文件，基於事證有疑，遂將
        原處分撤銷。茲因吸引力公司原處罰鍰既已撤銷，被告
        始以95年4 月25日財北國稅法字第0950205290號復查決
        定書將原罰鍰處分撤銷。
      4.末查，原告於前揭期間之銷售總額為41,095,507元，減
        除已開立發票予吸引力公司（即出租人）銷售額計23,8
        82,362元後，銷貨短漏開發票金額計17,213,145元，被
        告原核定原告逃漏營業稅計860,657 元並補徵之，並無
        不合。又原告於違章行為發生日起至查獲日止，最低累
        積留抵稅額大於所漏稅額，無實質漏稅額，依財政部89
        .10.19台財稅第890457254 號函規定免處漏稅罰，但仍
        應依稅捐稽徵法第44條規定處5%行為罰；即按原告未依
        規定給予消費者憑證之金額17,213,145元處5%罰鍰計86
        0,657 元。又原告同期間向吸引力公司承租店面給付租
        金計17,213,145元，未依法取得憑證，應按未取得憑證
        金額17,213,145元處5%罰鍰計860,657 元。原告同期間
        開立吸引力公司統一發票總額（41,095,507元）與給付
        租金（17,213,145元）之差額，原告已開立發票金額23
        ,882,362元，係應開立發票予消費者卻開給吸引力公司
        ，應按未依法給予他人憑證之金額23,882,362元處5%罰
        鍰計1,194,118元。是被告原核定共處罰鍰計2,915,432
        元，揆諸前揭法條及財政部函釋規定，並無不合。
　　理  由
一、本件原告起訴時，被告之代表人為張盛和，嗣於訴訟中變更
    為許虞哲，茲據新任代表人具狀聲明承受訴訟，經核無不合
    ，應予准許。
二、按「營業人銷售貨物或勞務，應依本法營業人開立銷售憑證
    時限表規定之時限，開立統一發票交付買受人。…」「營業
    人除本法另有規定外，不論有無銷售額，應以每二月為一期
    ，於次期開始十五日內，填具規定格式之申報書，檢附退抵
    稅款及其他有關文件，向主管稽徵機關申報銷售額、應納或
    溢付營業稅額。其有應納營業稅額者，應先向公庫繳納後，
    檢同繳納收據一併申報」「營業人有左列情形之一者，主管
    稽徵機關得依照查得之資料，核定其銷售額及應納稅額並補
    徵之：…四、短報、漏報銷售額者。五、漏開統一發票或於
    統一發票上短開銷售額者。」「納稅義務人，有左列情形之
    一者，除追繳稅款外，按所漏稅額處1 倍至10倍罰鍰，並得
    停止其營業：…三、短報或漏報銷售額者。」行為時營業稅
    法第32條第1 項前段、第35條第1 項及第43條第1 項第4 款
    、第5 款及第51條第3 款分別定有明文。次按，稅捐稽徵機
    關管理營利事業會計帳簿憑證辦法第21條規定：「對外營業
    事項之發生，營利事業應於發生時自他人取得原始憑證，如
    進貨發票，或給與他人原始憑證，如銷貨發票。」及「營利
    事業依法規定應給他人憑證而未給與，應自他人取得憑證而
    未取得，或應保存憑證而未保存者，應就其未給與憑證、未
    取得憑證或未保存憑證，經查明認定之總額，處5%罰鍰。」
    亦為稅捐稽徵法第44條所明定。
三、本件被告以原告於88年1 月至90年4 月間，與吸引力公司簽
    約設立專櫃銷售服飾，係由原告自行收款，卻依百貨公司專
    櫃銷售方式開立吸引力公司發票，而短漏開統一發票及短漏
    報銷售額計17,213,145元（不含稅），致逃漏營業稅計860,
    657 元；同期間原告給付租金予吸引力公司計17,213,145元
    （不含稅），未依法取得憑證；另銷售貨物金額計23,882,3
    62元（不含稅），應開立發票與消費者，卻開立給與吸引力
    公司，係未依法給與他人憑證，經被告審理違章成立，除補
    徵原告營業稅計860,657 元外，並依稅捐稽徵法第44條規定
    ，按原告未開立統一發票給予消費者之金額17,213,145元處
    以5%罰鍰計860,657 元；按銷售貨物未給與消費者憑證之金
    額計23,882,362元處以5%罰鍰計1,194,118 元；及按未依規
    定取得他人憑證（給付租金）之金額計17,213,145元處以5%
    罰鍰計860,657 元，合計處罰鍰2,915,432 元之事實，為兩
    造所不爭，並有吸引力公司談話筆錄、原告談話筆錄、原告
    與吸引力公司之設置專櫃合約書、每月實際銷售額及給付租
    金明細表、營業稅申報資料查詢單、被告核定稅額繳款書及
    罰鍰處分書附原處分卷可稽，堪信為真實。
四、原告起訴主張：其與吸引力公司簽約設置專櫃銷售服飾，依
    百貨公司專櫃銷售方式開立吸引力公司發票予消費者，每月
    再依吸引力公司開立發票總額與約定給付租金之差額，另開
    立原告發票予吸引力公司作為吸引力公司之進項憑證，核與
    財政部77年4 月2 日台財稅第000000000 號函釋百貨公司對
    專櫃貨物銷售型態抽成相符，並無逃漏營業稅及未依規定取
    得或給予他人憑證之違章情事；再者，與本案相同之原告90
    年5 月到91年6 月間營業行為，原告申請復查後，既經被告
    註銷營業稅及撤銷罰鍰，被告即應採對原告最有利之方式，
    對本案應為相同之處理等語。
五、經查：
    (一)按「主旨：規定百貨公司採用專櫃銷售營業，適用結帳時
      取具進貨憑證之條件及應辦理之事項。說明：二、百貨公
      司採用專櫃銷售貨物者，如符合下列條件，對於供應商提
      供陳列銷售之貨物，得向主管稽徵機關申請依照與供應商
      約定每次結帳（算）之次日取具進貨統一發票列帳：(一)股
      份有限公司組織。(二)經核准使用藍色申報書或委託會計師
      查核簽證申報營利事業所得稅。(三)申請前一年度未經查獲
      短、漏開統一發票。三、茲將百貨公司及專櫃廠商應辦理
      事項規定如次：(一)百貨公司應與專櫃貨物供應商就有關專
      櫃貨物之交易，明定結帳期間及抽成百分比，訂立書面契
      約，其結帳期間以不超過一個月為限。…四、百貨公司應
      提供其與專櫃供應商間之合約，銷售金額，銷售清單等資
      料，以供稽徵機關查核其營利事業所得稅。」「百貨公司
      採用專櫃銷售貨物，供應商依本部77年4 月2 日台財稅第
      000000000 號函釋規定開立統一發票交付百貨公司作為進
      項憑證者，其開立發票之金額係指貨物銷售價格扣除百貨
      公司抽成金額後所實收之餘額而言。」「銷貨方式類似百
      貨公司專櫃銷售型態，其開立統一發票方式，無法比照辦
      理…銷售之經營型態雖然與百貨公司專櫃銷售型類似，且
      均以合約約定按銷售額之一定比率支付佣金，惟該公司於
      合作店銷售貨物所得之貨款，係由該公司自行收款，其交
      易性質應認屬該公司之銷貨，…應由該公司依規定開立統
      一發票交付買受人，故尚無比照適用本部77年4 月2 日台
      財稅第000000000 號函暨86年2月20日台財稅第000000000
      號。」「按百貨公司採專櫃銷售貨物者，其交易性質為專
      櫃供應商銷貨予百貨公司，百貨公司再銷貨予消費者，故
      專櫃銷貨時，開立百貨公司之統一發票交付消費者。至營
      業人與另一營業人簽訂合作合約書，合作經營銷售貨物之
      案例，如其合作雙方無進銷貨關係，僅單純為租賃關係，
      則與百貨公司採專櫃銷售貨物之型態不同，自不宜比照百
      貨公司設專櫃型態之方式開立統一發票。」分別為財政部
      77年4 月2 日台財稅第000000000 號、86年2 月20日台財
      稅第000000000 號、91年6 月21日台財稅第000000000 號
      及財政部賦稅署92年1 月28日台稅二發字第0920450761號
      函釋在案，經核上揭函釋係財政部基於中央稅捐主管機關
      權責，對百貨公司與專櫃業者間開立進銷憑證之細節性、
      技術性事項所為之釋示，俾所屬下級稅捐機關執行職權之
      依據，核其內容亦未違反營業稅法及稅捐稽徵法之規範意
      旨，自得予援用。故本件厥應審究者，係原告與吸引力公
      司所簽訂之「設置專櫃合約」，是否符合前揭77年函釋之
      要件，而得由吸引力公司名義就原告銷售之服飾開立發票
      予消費者？
    (二)次按，「稱買賣者，謂當事人約定一方移轉財產權於他方
      ，他方支付價金之契約。」「稱租賃者，謂當事人約定，
      一方以物租與他方使用收益，他方支付租金之契約。」民
      法第345 條第1 項、第421 條第1 項分別定有明文。又百
      貨公司採專櫃銷售貨物者，其交易性質為專櫃供應商銷貨
      予百貨公司，百貨公司再銷貨予消費者，故專櫃銷貨時，
      應開立百貨公司之統一發票交付消費者。惟觀諸原告與吸
      引力公司簽訂系爭設置專櫃合約書中所載：「甲方（即吸
      引力公司）提供賣場及規劃，乙方（即原告）願意提供商
      品及有關服務等，雙方同意訂立下列條款，以資共同遵循
      ：一、設櫃位置…(一)甲方同意提供信義店即台北市○○路
      16號1F商場內之約定位置設立專櫃。…四、管銷費用：…
      (1)每月最低營業額為2,237,200 元，其中25% 為應付甲方
      之管銷費用。…七、專櫃經營相關約定：…(七)每筆交易之
      款項應立即逐筆交予乙方收銀台點收，並開立甲方發票給
      客戶…(十二)專櫃內人員、商品及其自費設備，應自行投保，
      甲方不負代投保及其他一切責任。」等情（見原處分卷附
      件九），足見原告與吸引力公司間並無實質之進銷貨事實
      ，原告所銷售之商品，係由原告自進自銷，並非原告將商
      品銷售予吸引力公司後，再由吸引力公司銷售給消費者，
      吸引力公司於系爭合約中，僅係提供營場業場所予原告使
      用，再由原告依約按每月營業額比例計算之金額給付吸引
      力公司，作為其使用系爭專櫃位置之對價，經核與民法租
      賃之態樣相符，是系爭設置專櫃合約應屬租賃契約性質，
      自不符合上揭財政部77年函釋規定百貨公司專櫃銷售型態
      之要件，即不得比照百貨公司設專櫃型態之方式開立統一
      發票，已堪認定。
    (三)從而，被告依查得原告於前揭期間銷售總額為41,095,507
      元，經減除原告每月依吸引力公司開立發票總額與原告依
      系爭合約約定應給付吸引力公司租金之差額，另開立銷貨
      發票予吸引力公司之銷售額計23,882,362元後，核定原告
      短漏開發票之金額計17,213,145元（88年：7,080,728 元
      ，89年：7,505,576 元，90年1-4 月：2,626,841 元），
      補徵原告營業稅額860,657 元；並以原告於前揭期間銷售
      總額41,095,507元，其中17,213,145元係短漏開發票；另
      23,882,362元係應開立發票予消費者，而開立發票予吸引
      力公司，均屬未依法給予他人憑證，而分別處以5%罰鍰各
      為860,657 元、23,882,362元；及原告同期間給付吸引力
      公司承租專櫃位置之租金計17,213,145元，亦未依法取得
      憑證，按未取得憑證金額17,213,145元處以5%之罰鍰計86
      0,657 元（合計處罰鍰2,915,432 元），揆諸前揭規定，
      於法並無不合。
    (四)末按，行政自我拘束原則，係基於憲法之平等原則而來，
      惟憲法之平等係法律上之平等，僅有合法之平等，而無違
      法之平等，因此，行政自我拘束應以原有行政實務合法為
      前提，自不能根據平等原則，而由違法行政行為，產生行
      政自我拘束，否則法律優先原則，即任由行政支配而被排
      除。查本件依原告與吸引力公司訂定之合約內容及實際營
      運情形觀之，應屬租賃契約性質，與百貨公司採專櫃銷售
      貨物之型態不同，並無上揭財政部77年函釋之適用，自不
      得比照百貨公司專櫃銷貨模式開立統一發票，已如前述。
      原告所稱被告就其另案相同情形惟屬不同違章期間而為之
      補稅及罰鍰處分，已於復查程序中註銷本稅及撤銷罰鍰處
      分云云，係屬被告於個案決定是否合法妥適之問題，核與
      行政自我拘束及平等原則無涉，更無拘束本院之效力，原
      告一再執此主張本件應為相同之處理，洵非有據，併予敘
      明。
六、綜上所述，原告之主張，均無足採。被告所為補徵營業稅及
    依稅捐稽徵法所為之罰鍰處分，於法均無違誤。訴願決定予
    以維持，亦無不合。原告仍執前詞，訴請撤銷，為無理由，
    應予駁回。
據上論結，本件原告之訴為無理由，爰依行政訴訟法第98條第3
項前段，判決如主文。
中　　華　　民　　國　　96　　年　 　1　　月　 10  　 日
                        第二庭審判長法  官　徐瑞晃
                                    法  官　陳金圍
                                    法  官　蕭惠芳
上為正本係照原本作成。
如不服本判決，應於送達後20日內，向本院提出上訴狀並表明上
訴理由，如於本判決宣示後送達前提起上訴者，應於判決送達後
20日內補提上訴理由書（須按他造人數附繕本）。
中　　華　　民　　國　　96　　年　 　1　　月　 11  　 日
          　　　　　　      　　　　書記官  李淑貞
